臺灣新竹地方法院刑事判決　　　　　　　　　　　　　　九十年度訴字第五七號
　　公　訴　人　臺灣新竹地方法院檢察署檢察官
　　被　　　告　甲○○
右列被告因違反毒品危害防制條例案件，經檢察官提起公訴（九十年度毒偵字第九０
０號），本院判決如左：
    主  文
甲○○施用第一級毒品，處有期徒刑陸月，如易科罰金，以參佰元折算壹日。
被訴施用第二級毒品部分無罪。
    事  實
一、甲○○於民國八十七年間因違反毒品危害防制條例案件，經送觀察、勒戒後，認
    無繼續施用傾向，經臺灣新竹地方法院檢察署檢察官於八十七年八月二十日，以
    八十七年度偵字第三三九二號不起訴處分確定，仍不知悔改，於九十年三月三十
    日晚間十時四十五分回溯前二十六小時內之某時，在新竹縣竹東鎮○○里○○鄰
    ○○路一０二號之住處施用第一級毒品海洛因一次，因係列管之毒品調驗人口，
    經警通知於九十年三月三十日採尿送驗後查獲，嗣經本院以九十年度毒聲字第一
    ０七０號裁定送勒處所觀察、勒戒，認有繼續施用毒品之傾向，再經本院以九十
    年度毒聲字第一五二七號裁定令入戒治處所施以強治戒治一年。
二、案經新竹縣警察竹東分局報告臺灣新竹地方法院檢察署檢察官偵查起訴。
    理  由
壹、有罪部分：
一、訊據被告甲○○對於在右開地點施用第一級毒品海洛因之事實，業已於本院審理
    時坦承在卷，而被告於警訊時所親自採取、封緘之尿液，經送驗結果確呈嗎啡陽
    性反應（海洛因之人體代謝物），此有列管毒品人口尿液檢體採集送驗紀錄表、
    毒品人口到場採尿名冊、昭信科技顧問股份有限公司出具之濫用藥物陽性檢體檢
    驗報告各一紙附卷可稽，按海洛因經注射入人體後，約百分之八十於二十四小時
    內自尿中排出，一般而言，尿液中能否驗出嗎啡陽性反應與其投與量、投與途徑
    、採尿時間、個人體質及檢驗方法之靈敏度有關，國外曾有文獻報導注射六毫克
    之海洛因鹽酸鹽，其代謝物嗎啡之平均可檢出時限約為二十六小時，有行政院衛
    生署藥物食品檢驗局八十一年九月八日（八一）藥檢壹字第八一一四八八五號函
    一份在卷可稽，被告雖未能確定施用之時間，依上開說明，應可認定被告係於採
    集尿液時即九十年三月三十日晚間十時四十五分回溯前二十六小時內之某時，在
    上址施用第一級毒品海洛因。再者，被告曾於八十七年間因違反毒品危害防制條
    例案件，經送觀察、勒戒後，認無繼續施用傾向，經臺灣新竹地方法院檢察署檢
    察官於八十七年八月二十日，以八十七年度偵字第三三九二號不起訴處分確定，
    又被告再犯本件後，經臺灣新竹地方法院檢察署檢察官聲請本院以九十年度毒聲
    字第一０七０號裁定送觀察、勒戒，認有繼續施用毒品之傾向，復經本院以九十
    年度毒聲字第一五二七號裁定令入勒戒處所施以強制戒治等情，亦有臺灣新竹地
    方法院檢察署刑案資料查註紀錄表、臺灣高等法院被告全國前案紀錄表、臺灣新
    竹看守所附設勒戒所於九十年九月七日以竹所總字第二０二五號函送之有無繼續
    繼施用傾向證明書暨評估標準紀錄表等在卷可參。被告再犯本件施用第一級毒品
    之犯行，為二犯，應予依法論科。
二、核被告甲○○所為，係犯毒品危害防制條例第十條第一項之施用第一級毒品罪。
    爰審酌被告於前案觀察勒戒出所後再犯本件，顯然自制力薄弱，惟念其所為僅戕
    害自身身心健康，犯罪手段、情節及所生危害均尚非重大，及被告在本院審理中
    坦承犯行，態度尚佳等一切情狀，量處如主文所示之刑，並諭知易科罰金之折算
    標準，以資懲儆。
貳、無罪部分：
    公訴意旨另以：被告於九十年三月三十日晚間十時四十五分許（採集尿液時）回
    溯前二十六小時內之某時，在不詳地點施用第二級毒品可待因，且其尿液送驗結
    果，確呈第二級毒品可待因之陽性反應，因認被告尚涉有毒品危害防制條例第十
    條第二項之施用第二級毒品犯嫌。訊據被告甲○○否認有施用可待因之犯行，辯
    稱不知可待因為何物，亦不知尿液中為何會檢驗出可待因之成分等語，經本院函
    請昭信科技顧問股份有限公司查明依照前述濫用藥物陽性檢體檢驗報告所示數據
    ，是否足以證明被告曾單獨施用第二級毒品可待因，該公司函覆稱「一、將罌粟
    未成熟之蒴果以刀劃開，所流出之乳汁經凝固後即得鴉片，經抽提可得嗎啡成分
    。海洛因是由嗎啡與無水醋酸加熱反應製得，故海洛因在人體內受解酯水解後
    ，主要產物即為嗎啡。二、可待因屬於鴉片中含量不高的天然生物鹼，故大部分
    來源係由嗎啡合成。臨床上主要作為鎮咳劑，在人體中會代謝成嗎啡。可待因具
    有成癮性，故列為管制藥品，經醫師診斷並開立處方始得使用。此外海洛因毒品
    中所包含的acetylcodeine，在體內也能代謝成可待因。三、本案尿液檢體經氣
    象層析質譜分析法檢出高濃度之嗎啡及可待因，不足以證明該員曾單獨施用第二
    級毒品可待因，但有可能係因施用海洛因始於其尿液中檢驗出可待因成分」，此
    有該公司九十一年二月六日九一昭公字第００００五三號函文附卷可資參照。因
    昭信科技顧問股份有限公司具有此方面之專業，該函文所述內容應堪採信，是以
    ，難以僅由上揭濫用藥物陽性檢體檢驗報告證明被告確有公訴人所指施用第二級
    毒品可待因之犯行，此外，並查無證據足資認定被告確有施用第二級毒品可待因
    之犯行，此部分自屬不能證明被告犯罪，依法應諭知無罪之判決。
據上論斷，應依刑事訴訟法第二百九十九條第一項前段、第三百零一條第一項，毒品
危害防制條例第十條第一項，刑法第十一條前段、第四十一條第一項前段，罰金罰鍰
提高標準條例第二條，判決如主文。
本案經檢察官吳金棟到庭執行職務。
中      華      民      國    九十一    年      三     月    十三      日
                                  臺灣新竹地方法院刑事第二庭
                                          法  官  雷  雅  雯
右正本證明與原本無異。
如不服本判決，應於判決送達後十日內向本院提出上訴狀（應附繕本），上訴於臺灣
高等法院。
                                          書記官  汪  淑  菁
中      華      民      國    九十一    年      三     月    十三      日
附錄本案論罪科刑法條全文：
毒品危害防制條例第十條第一項
施用第一級毒品者，處六月以上五年以下有期徒刑。
